臺灣基隆地方法院刑事判決　　　　　　　 96年度訴字第608號
公　訴　人　臺灣基隆地方法院檢察署檢察官
被　　　告　丁○○
指定辯護人　本院公設辯護人乙○○
上列被告因違反槍砲彈藥刀械管制條例案件，經檢察官提起公訴
（95年度偵字第4613號），本院判決如下：
    主  文
丁○○未經許可，寄藏可發射子彈具有殺傷力之槍枝，處有期徒
刑壹年捌月，併科罰金新台幣貳萬元，罰金如易服勞役，以新台
幣貳仟元折算壹日，減為有期徒刑拾月，併科罰金新台幣壹萬元
，罰金如易服勞役，以新台幣貳仟元折算壹日，緩刑肆年，扣案
之改造手槍貳把（槍枝管制編號：0000000000號及0
000000000號，含彈匣貳個）及制式子彈顆、土造子
彈壹顆，均沒收之。
    事  實
一、丁○○明知未經許可，不得持有、寄藏手槍及子彈，竟於民
    國95年9 月間某日，在其位於臺北縣金山鄉○○村○○路35
    號之住處（起訴書誤載為臺北縣金山鄉金山加油站），受林
    建雄（由檢察官另案移送臺灣桃園地方法院併案審理）之託
    ，未經許可，代為保管放置於1 只黑色背袋內之仿BERETTA
    廠92 FS 型半自動手槍製造，換裝土造金屬槍管而成之改造
    手槍（槍枝管制編號：0000000000號，含彈匣1 個）及仿
    BERETTA 廠92FS型半自動手槍製造，換裝土造金屬滑套及土
    造金屬槍管而成之改造手槍（槍枝管制編號：0000000000號
    ，含彈匣1 個）各1 把、可供擊發具有殺傷力之口徑9mm 制
    式子彈7 顆及可供擊發具有殺傷力之土造子彈2 顆，並將上
    開槍彈藏放於上址之臥室床鋪下方，嗣因丁○○自覺不妥，
    遂於有偵查犯罪職權之公務員發覺其上開犯行前，於95年10
    月初某日，主動透過員警莊翼飛，向臺北縣政府警察局金山
    分局偵查隊小隊長戊○○自承持有前開槍彈之情事，丁○○
    並於95年10月8 月攜帶前開槍彈前往臺北縣政府警察局金山
    分局，報繳其持有之全部槍彈，表示願接受裁判，上情始為
    警所悉，並扣得該等槍彈。
二、案經丁○○向警自首並經臺北縣政府警察局金山分局報請臺
    灣基隆地方法院檢察署檢察官偵查起訴。
    理  由
壹、證據能力方面
一、按被告以外之人於偵查中向檢察官所為之陳述，除顯有不可
    信之情況者外，得為證據，刑事訴訟法第159 條之1 第2項
    定有明文。經查，證人林建雄、張志銘於偵查中向檢察官所
    為之陳述，業經具結，且自筆錄內容觀之，並無不正取供之
    情事，而無顯不可信之情況，依上開規定，自有證據能力。
二、次按被告以外之人於審判外之言詞或書面陳述，除法律有規
    定者外，不得作為證據；又被告以外之人於審判外之陳述，
    雖不符合刑事訴訟法第159 條之1 至第159 條之4 之規定，
    而經當事人於審判程序同意作為證據，法院審酌該言詞陳述
    或書面陳述作成時之情況，認為適當者，亦得為證據，而當
    事人、代理人或辯護人於法院調查證據時，知有上開不得為
    證據之情形，而未於言詞辯論終結前聲明異議者，視有前項
    之同意，刑事訴訟法第159 條第1 項及第159 條之5 分別定
    有明文。本件證人林建雄、張志銘於警詢中所為之陳述，雖
    為被告丁○○以外之人於審判外之言詞陳述，然經本院於審
    判程序提示予被告及辯護人並告以要旨，均經被告及辯護人
    表示無意見，且未聲明異議，又本院審酌證人林建雄、張志
    銘警詢筆錄之記載，並無不正取供之情事，且證人於警詢時
    並無具結之可能，故就該等審判外言詞陳述作成時之情況，
    應認為適當，依前揭法條意旨，得援為本案證據。
貳、事實認定方面
    上開事實，業據被告於警詢、偵查及本院審理時坦承不諱（
    見臺灣基隆地方法院檢察署95年度偵字第4613號偵查卷宗第
    7 至9 頁、第25至26頁、第41頁、第84頁，本院準備程序筆
    錄第2 頁、審判筆錄第11頁），核與證人林建雄於警詢及偵
    查中證稱被告持有之前開槍彈係其寄放於被告處，該等槍彈
    係其於95年7 、8 月間在屏東某處，向真實身分不詳，綽號
    「阿賢」之成年男子購得，其於95年9 月間將上開槍彈以1
    只背袋盛裝後交付予被告，當時被告即知其交付之物品為槍
    彈等語（見上開檢察署95年度他字第873 號偵查卷宗第35頁
    、第59至60頁），及證人張志銘於警詢及偵查中證稱扣案槍
    彈為林建雄所有，林建雄曾因持有子彈為警方查獲，遂於95
    年9 月間將扣案槍彈寄放於被告住處，避免再度遭查獲等語
    （見上開檢察署95年度偵字第4613號偵查卷宗第46至47頁、
    第55頁、第84頁），互核均屬相符，足認被告之自白與事實
    相符。又扣案之改造手槍2 把，經鑑定結果，認槍枝管制編
    號為0000000000號之改造手槍係仿BERETTA 廠92FS型半自動
    手槍製造，換裝土造金屬槍管而成，而槍枝管制編號為0000
    000000號之改造手槍則係仿BERETTA 廠92FS型半自動手槍製
    造，換裝土造金屬滑套及土造金屬槍管而成，機械性能均屬
    良好，可供擊發適用子彈，均具有殺傷力；扣案口徑9mm 制
    式子彈4 顆，彈底均具撞擊痕跡，經實際試射後均可供擊發
    ，又扣案口徑9mm 制式子彈3 顆確具有殺傷力，另扣案具直
    徑約8.9mm 金屬彈頭之土造子彈2 顆，均可供擊發而具有殺
    傷力，此有內政部警政署刑事警察局95年11月16日刑鑑字第
    0950155102號槍彈鑑定書在卷可稽（見前開偵查卷宗第29至
    33頁），本件事證明確，被告之犯行應堪認定。
、法律適用方面
一、按槍砲彈藥刀械管制條例將持有與寄藏行為為分別之處罰規
    定，而寄藏與持有，均係將物置於自己實力支配之下，僅寄
    藏必先有他人之持有行為，而後始為之受寄代藏而已，故寄
    藏之受人委託代為保管，其保管之本身，亦屬持有，此之持
    有係受寄之當然結果，不應另就持有予以論罪；次按未經許
    可持有槍彈，其持有之繼續為行為之繼續，亦即一經持有槍
    彈，罪即成立，惟其完結須繼續至持有行為終了時為止，則
    包含持有之寄藏行為，其犯罪之完結亦須繼續至寄藏行為之
    終了時為止。本件被告受林建雄之委託，代為保管藏放扣案
    槍彈，故核被告所為，係犯槍砲彈藥刀械管制條例第8 條第
    4 項未經許可寄藏可發射子彈具有殺傷力之手槍罪，及同條
    例第12條第4 項未經許可寄藏子彈罪。
二、被告以一行為同時寄藏扣案槍彈，係以一行為同時觸犯上開
    2 罪名，為想像競合犯，應從重依未經許可寄藏可發射子彈
    具有殺傷力之手槍罪處斷。
三、又按對未發覺之罪自首而受裁判者，得減輕其刑，但有特別
    規定者，依其規定，刑法第62條定有明文；而犯槍砲彈藥刀
    械管制條例之罪自首，並報繳其持有之全部槍砲、彈藥、刀
    械者，減輕或免除其刑，其已移轉持有而據實供述全部槍砲
    、彈藥、刀械之來源或去向，因而查獲者，亦同，此為槍砲
    彈藥刀械管制條例第18條第1 項所明定，因槍砲彈藥刀械管
    制條例為刑法之特別法，則槍砲彈藥刀械管制條例第18條第
    1 項前段之規定，即為刑法第62條但書所示之特別規定，應
    優先適用，又槍砲彈藥刀械管制條例第18條第1 項所稱「自
    首」，係指對於未被發覺之犯罪，主動告知係其自己所犯願
    接受裁判而言，此所謂「發覺」，僅須有偵查犯罪職權之公
    務員已知犯罪事實，並知其人有犯罪嫌疑，將其人列為偵查
    對象即足當之，不以確知其人為該罪之真兇無誤為必要（最
    高法院95年度台上字第3933號及92年度台上字第422 號判決
    可資參照）。證人戊○○於本院審理時到庭結證稱被告於95
    年10月初透過石門分駐所員警莊翼飛向其表示有人將槍枝寄
    放在被告處，之前其不知被告持有槍枝，其即與被告相約，
    於95年10月8 日在金山分局門口見面，當時被告將前揭槍彈
    放置於1 只黑色袋子內交予其，其即將該等槍彈扣留，被告
    表示該等槍彈係1 名只知綽號之男子寄放等語（見本院審判
    筆錄第4 至5 頁），且證人即臺北縣政府警察局金山分局員
    警丙○○於本院審理時亦證稱被告係透過莊姓員警自首報繳
    槍彈，並由其製作警詢筆錄，之後又在加油站找出槍枝，但
    其僅就本案負責製作被告之筆錄及整理案件移送之書面資料
    ，不知為何被告會至加油站，亦不清楚為何會在加油站找到
    槍枝等語（見本院審判筆錄第6 至7 頁），依據證人戊○○
    及丙○○之證述，足認被告於95年10月初透過莊翼飛向戊○
    ○坦承持有扣案槍彈前，警方對於被告持有該等槍彈一事並
    不知情，且被告於95年10月8 日確曾以秘密證人之身分，指
    稱被告於95年9 月間經綽號「建隆」之林建雄寄放2 把手槍
    及子彈，並提供林建雄之聯絡電話等情，此有95年10月8 日
    調查筆錄及臺北縣政府警察局金山分局代號與真實姓名對照
    表在卷供參（見前開檢察署96年度警聲搜字第198 號偵查卷
    宗第12至14頁），核與證人戊○○所述情節相符，是被告所
    為，確已該當首揭自首之要件，又被告於95年10月8 日攜帶
    前開槍彈至金山分局交予警方，亦與前開槍砲彈藥刀械管制
    條例第18條第1 項前段規定「報繳其持有之全部槍砲、彈藥
    」之要件相符，至於被告雖於95年10月12日之警詢筆錄中稱
    其係於當日始至警局自首並報繳持有之槍彈等語，另警方於
    詢問林建雄與張志銘時，雖均稱被告係於95年10月12日在金
    山加油站，因駕駛車號5A-1066 號車輛為警查獲持有槍彈之
    犯行等情，然證人戊○○證稱因被告自首寄藏扣案槍彈後，
    為避免讓寄放槍枝之人知道被告向警方自首一事，且欲佈局
    查獲寄槍者，故遲至95年10月12日始製作被告至警局自首之
    筆錄，復因被告於95年10月間向其表示林建雄打電話欲取回
    上開槍彈，為同時查獲林建雄，警方即依據被告告知之時間
    ，在被告與林建雄相約交付槍彈之地點即臺北縣金山鄉金山
    加油站埋伏，並於被告駕駛張志銘所有車號5A-1066 號車輛
    到達現場後，上前表明身分，因當時前開槍彈已由警方扣案
    ，故其攜帶該等槍彈至現場，使在場之人誤以為槍彈係從被
    告駕駛之車輛中起出，由於現場僅有張志銘在場，林建雄並
    未現身，是警方僅將被告及張志銘帶回警局製作筆錄等語（
    見本院審判筆錄第5 頁），另證人張志銘亦於偵查中證稱被
    告在車上被查獲前，林建雄曾以電話向被告表示要將槍彈取
    回，不久後即被查獲等語（見前開檢察署95年度偵字第4613
    號偵查卷宗第84頁），亦足徵證人戊○○所述與事實相符，
    又因被告確於95年10月8 日即以秘密證人之方式向警檢舉係
    遭林建雄寄放槍彈，已如前述，則警方為求保護主動出面投
    案之被告，並一舉查獲寄放槍彈之人，利用林建雄與被告相
    約取回槍彈之時間，在現場埋伏，使在場者誤認被告寄藏之
    槍彈係於斯時始為警當場查獲，情節尚屬合理，復以，因張
    志銘及林建雄均誤認為被告係於95年10月12日在金山加油站
    為警當場查獲，則警方於詢問張志銘及林建雄時，自不會告
    知被告於95年10月12日前即主動向警自首寄藏槍彈一事，因
    此，縱被告於95年10月12日之警詢筆錄記載其係於當日始向
    警方自首，且林建雄、張志銘之警詢筆錄均記載被告係於95
    年10月12日在金山加油站為警查獲等情，仍均無礙於被告於
    警方查悉其寄藏扣案槍彈之犯行前，主動向警自首，並於95
    年10月8 日攜帶上開槍彈至金山分局報繳等事實之認定，故
    應依槍砲彈藥刀械管制條例第18條第1 項前段之規定減輕其
    刑，又參酌首揭說明，槍砲彈藥刀械管制條例第18條第1 項
    前段之規定，為刑法第62條前段之特別規定，依刑法第62條
    但書之規定，應優先適用槍砲彈藥刀械管制條例第18 條 第
    1 項前段之規定，是以，被告經依槍砲彈藥刀械管制條例第
    18條第1 項前段之規定減輕其刑後，自無再適用刑法第62條
    關於自首之規定減輕其刑之餘地，辯護人主張應適用刑法第
    62條之規定減輕其刑等情，應屬誤會。
四、再按犯槍砲彈藥刀械管制條例之罪，於偵查或審判中自白，
    並供述全部槍砲、彈藥、刀械之來源及去向，因而查獲或因
    而防止重大危害治安事件之發生者，減輕或免除其刑，槍砲
    彈藥刀械管制條例第18條第4 項前段定有明文；該項規定係
    為鼓勵行為人坦白交代槍彈之來源與流向，進而得以全數起
    出、查獲，防免流落在外，危害社會治安而設，其中所稱「
    來源及去向」顯與同條第1 項後段所定「來源或去向」不同
    ，於此當係指來源、去向2 者兼備，始為充分，亦即既謂供
    述全部槍砲、彈藥、刀械之來源「及」去向，自係指已將槍
    彈移轉與他人持有之情形而言，不包括仍為自己持有之情形
    在內，此觀同條第1 項後段係指已移轉他人持有之情形始有
    「去向」可明（最高法院96年度台上字第2315、4177、4346
    號及90年度台上字第3561號判決可資參照）。證人戊○○雖
    於本院審理時證稱被告於95年10月8 日報繳扣案槍彈，經其
    製作初步筆錄後，報請臺灣基隆地方法院檢察署檢察官指揮
    偵辦，依據被告提供之電話號碼執行通訊監察，循線查知寄
    放槍彈者為林建雄，遂於96年5 月間自監獄借提林建雄，林
    建雄即坦承扣案槍彈係其寄放於被告處，並在林建雄之住處
    倉庫查獲制式霰彈槍等語（見本院審判筆錄第4 頁），核與
    證人林建雄於警詢及偵查中陳稱確另持有1 把霰彈槍，並帶
    同警方起出等情相符（見前開檢察署95年度他字第873 號偵
    查卷宗第35至36頁、第39頁、第48至50頁、第58至59頁），
    另有林建雄帶同警方查獲持有霰彈槍之現場照片在卷供參（
    見前開檢察署96年度偵字第2665號偵查卷宗第46至73頁），
    又林建雄持有之該霰彈槍，經鑑定後，係屬制式霰彈槍，具
    有殺傷力，此有內政部警政署刑事警察局96年6 月1 日刑鑑
    字第0960067786號槍彈鑑定書附卷可參（見上開偵查卷宗第
    93至95頁），亦即警方確因被告供述槍彈之來源，查獲林建
    雄持有槍枝之犯行，惟依據首開說明，行為人除於偵查或審
    判中自白外，尚須供述全部槍彈之來源「及」去向，因而查
    獲或防止重大危害治安事件之發生者，始該當槍砲彈藥刀械
    管制條例第18條第4 項減免其刑之要件，亦即行為人須將槍
    彈移轉與他人持有者，始有適用該項規定之可能，惟本件被
    告並未將扣案槍彈移轉占有，即無從適用該項規定減免其刑
    ，應僅屬於量刑審酌之事由，附此敘明。
五、爰審酌被告未經許可，寄藏前開可發射子彈具有殺傷力之改
    造手槍及具有殺傷力之子彈，對於社會治安之危害甚鉅，惟
    其於警方查悉其寄藏槍彈之犯行前，自首並報繳槍彈，避免
    該等槍彈流入社會，犯後態度良好，且被告寄藏上開槍彈之
    時間尚短，警方復因被告之供述，進而查獲林建雄持有之霰
    彈槍，又被告前無犯罪紀錄等一切情狀，量處如主文所示之
    刑，並就罰金刑部分，諭知易服勞役之折算標準。
六、另按犯罪在96年4 月24日以前者，除中華民國96年罪犯減刑
    條例另有規定外，依下列規定減刑：一、死刑減為無期徒刑
    。二、無期徒刑減為有期徒刑20年。三、有期徒刑、拘役或
    罰金，減其刑期或金額2 分之1 ；復以，犯槍砲彈藥刀械管
    制條例第8 條之罪，經宣告逾有期徒刑1 年6 月之刑者，不
    予減刑；又對於該條例第3 條所定不予減刑而未發覺之罪，
    於該條例施行前至施行之日起3 個月內自首而受裁判者，依
    該條例第2 條第1 項規定予以減刑；另依該條例應減刑之罪
    ，未經判決確定者，於裁判時，減其宣告刑，依前項規定裁
    判時，應於判決主文同時諭知其宣告刑及減得之刑，96年7
    月16日施行之中華民國96年罪犯減刑條例第2 條第1 項、第
    3 條第1 項第4 款、第6 條及第7 條分別定有明文。次按減
    刑後之易科罰金或易服勞役之折算標準，仍宜照原標準定之
    （法院辦理96年減刑案件應行注意事項第16項可資參照）。
    又按上開減刑條例第6 條所稱「於本條例施行前」，並無始
    期之限制，且鼓勵自首，乃其行為足以減少司法資源之浪費
    ，不因自首係在減刑條例施行前、後而異（臺灣高等法院96
    年7 月6 日刑事庭庭長會議決議可資參照）。本件被告所為
    ，雖係犯槍砲彈藥刀械管制條例第8 條第4 項之罪，且經宣
    告逾有期徒刑1 年6 月之刑，屬於上開減刑條例第3 條第1
    項第4 款所定不予減刑之罪，然被告於犯行經警發覺前，於
    前開減刑條例施行前即95年10月間向警自首犯行，已如前述
    ，且犯罪時間係在96年4 月24日以前，依據上開減刑條例第
    6 條之規定，仍應予以減刑，復無該減刑條例所定不予減刑
    之事項，故應依上開減刑條例第2 條第1 項第3 款之規定予
    以減刑，並依法院辦理96年減刑案件應行注意事項第16項之
    規定，就罰金刑部分，依照原標準諭知易服勞役之折算標準
    。
七、被告未曾因故意犯罪受有期徒刑以上刑之宣告，此有臺灣高
    等法院被告前案紀錄表在卷可稽，被告僅因一時失慮，應友
    人之託，保管藏放扣案槍彈，且被告寄藏前開槍彈之時間尚
    短，復於警方查悉其犯行前，主動向警自首並報繳持有之全
    部槍彈，足見已有悔悟之心，並避免前開槍彈流入社會而實
    際危害社會治安，被告經此科刑教訓，應能知所警惕而不致
    再犯，是認所宣告之有期徒刑，以暫不執行為適當，併予宣
    告緩刑4 年，以啟自新。
八、扣案仿BERETTA 廠92FS型半自動手槍製造，換裝土造金屬槍
    管而成之改造手槍（槍枝管制編號：0000000000號，含彈匣
    1 個）及仿BERETTA 廠92FS型半自動手槍製造，換裝土造金
    屬滑套及土造金屬槍管而成之改造手槍（槍枝管制編號：00
    00000000號，含彈匣1 個）各1 把、可供擊發具有殺傷力之
    口徑9mm 制式子彈3 顆及可供擊發具有殺傷力之土造子彈1
    顆，均為違禁物，應依刑法第38條第1 項第1 款之規定宣告
    沒收；另扣案可供擊發具有殺傷力之口徑9mm 制式子彈4 顆
    及可擊發具有殺傷力之土造子彈1 顆，業經試射而不具子彈
    之外形及功能，而不具殺傷力，均非屬違禁物，無庸宣告沒
    收。
據上論斷，應依刑事訴訟法第299 條第1 項前段，槍砲彈藥刀械
管制條例第8 條第4 項、第12條第4 項、第18條第1 項前段，刑
法第11條前段、第55條前段、第42條第3 項前段、第74條第1 項
第1 款、第38條第1 項第1 款，中華民國96年罪犯減刑條例第2
條第1 項第3 款、第6 條、第7 條，判決如主文。
本案經檢察官甲○○到庭執行職務。
中　　華　　民　　國　　96　　年　　10　　月　　23　　日
                  刑事第二庭審判長法    官  陳志祥
                                  法    官  楊皓清
                                  法    官  邰婉玲
以上正本證明與原本無異。
對於本件判決如有不服，應於收受送達後10日內，向本院提出上
訴書狀，上訴於臺灣高等法院，並按他造當事人之人數附具繕本。
中　　華　　民　　國　　96　　年　　10　　月　　23　　日
                                  書 記 官  彭筠凱
附錄所犯法條：
槍砲彈藥刀械管制條例第8 條第4 項
未經許可，持有、寄藏或意圖販賣而陳列第1項所列槍枝者，處3
年以上10年以下有期徒刑，併科新臺幣700萬元以下罰金。
槍砲彈藥刀械管制條例第12條第4 項
未經許可，持有、寄藏或意圖販賣而陳列子彈者，處5 年以下有
期徒刑，併科新台幣300 萬元以下罰金。
